【裁判字號】    97,上訴,5443
【裁判日期】    971231
【裁判案由】    家暴妨害自由
【裁判全文】
臺灣高等法院刑事判決                97年度上訴字第5443號
上  訴  人  臺灣板橋地方法院檢察署檢察官
被      告  乙○○
                    國民
上列上訴人因被告家暴妨害自由案件，不服臺灣板橋地方法院97
年度訴字第3533號，中華民國97年10月16日第一審判決（起訴案
號：臺灣板橋地方法院檢察署97年度偵字第11140號 ），提起上
訴，本院判決如下：
    主  文
原判決撤銷。
乙○○以非法方法，剝奪人之行動自由，處有期徒刑肆月，如易
科罰金，以新臺幣壹仟元折算壹日。緩刑貳年，緩刑期間並付保
護管束，緩刑期內一禁止對甲○○、丙○○實施家庭暴力，二禁
止對甲○○、丙○○為騷擾、接觸、跟蹤及其他非必要之聯絡行
為。三遠離甲○○、丙○○之住居所、學校、工作場所至少伍拾
公尺。
    事  實
一、乙○○前於民國87年間因竊盜案件，經臺灣板橋地方法院判
    處罰金500元確定。甲○○原係乙○○之妻，於 92年初離婚
    ，丙○○則係乙○○之子，甲○○、丙○○分屬家庭暴力防
    治法第3條第1款、第3款所定之家庭成員。甲○○於97年2月
    17日要求乙○○搬離臺北縣板橋市○○街108之3號 4樓住處
    ，乙○○因此心生不滿，竟基於剝奪他人行動自由之犯意，
    自97年4月1日（聲請書誤載為3月30日）前1週某時日起至97
    年4月1日晚間10時許止，接續衝撞上址鐵門（所涉毀損罪嫌
    部分，業經撤回告訴，經檢察官為不起訴處分），並在門外
    向甲○○及丙○○恫嚇：「我絕對會讓你死得很難看」、「
    讓我抓狂，你絕對會後悔」、「要殺你全家」等語，以此非
    法方法致使甲○○、丙○○心生畏懼，於上開期間均不敢離
    開上址工作或就學，而剝奪甲○○、丙○○行動自由。
二、案經甲○○、丙○○訴由臺北縣政府警察局海山分局報請臺
    灣板橋地方法院檢察署檢察官偵查起訴。
    理  由
壹、程序方面：
    按被告以外之人於審判外之言詞或書面陳述，除法律有規定
    者外，不得作為證據；又被告以外之人於審判外之陳述，雖
    不符合同法第159條之1至第159條之4之規定，但經當事人於
    審判程序同意作為證據，法院審酌該言詞陳述或書面陳述作
    成時之情況，認為適當者，亦得為證據。當事人、代理人或
    辯護人於法院調查證據時，知有第159條第1項不得為證據之
    情形，而未於言詞辯論終結前聲明異議者，視為有前項之同
    意，刑事訴訟法第159條第1項及第159條之5分別定有明文。
    本判決下列所引用之證據資料，均經依法踐行調查證據程序
    ，當事人於本院言詞辯論終結前亦未聲明異議，本院審酌證
    據資料製作時之情況，均無違法不當及證明力明顯過低之瑕
    疵，亦查無依法應排除其證據能力之情形，認以之作為證據
    應屬適當，皆有證據能力。
貳、實體方面：
  一訊據被告矢口否認有何剝奪他人行動自由之犯行，辯稱：本
    件僅係夫妻吵架云云。經查，上揭犯罪事實，業據被告於原
    審準備程序及審理時坦承不諱（見原審卷第28頁、第33頁）
    ，核與證人即告訴人甲○○、丙○○及證人即被告之女魏立
    雯於偵查中證述之情節相符（ 見97年度偵字第11140號卷第
    50至52頁）。此外，復有現場照片、員警工作紀錄簿及臺灣
    板橋地方法院檢察署錄音光碟勘驗筆錄等在卷可稽（見上揭
    偵卷第37至40頁、第68頁、第93至96頁）。被告嗣後翻異否
    認犯行，要屬畏罪卸責之詞，不足採信。本件事證明確，被
    告犯行洵堪認定。
  二按刑法第 302條之妨害自由罪，原包括私禁及以其他非法方
    法剝奪人之行動自由等不同犯罪手段，所謂非法方法，當包
    括強暴、脅迫、恐嚇等情事在內。本件被告所為，雖合於刑
    法第 305條之恐嚇危害安全，仍應視為剝奪自由之部分行為
    ，不另論罪（最高法院74年臺上字第3404號判例可資參照）
    。核被告所為，係犯刑法第302條第1項以非法方法剝奪他人
    行動自由罪。其以一行為同時限制告訴人 2人之行動自由，
    為同種想像競合犯，應依刑法第55條前段規定，從一重處斷
    。被告於密切接近之時地對相同對象實施犯罪行為，各行為
    間之獨立性極為薄弱，依一般社會健全觀念，在時間差距上
    ，難以強行分開，在刑法評價上，應為數個舉動之接續施行
    ，合為包括之一行為予以評價，而屬接續犯，應論以包括之
    一罪。至起訴書記載被告對告訴人甲○○辱罵：「雞巴，你
    去報警啊」（告訴人甲○○業已撤回妨害名譽告訴，經檢察
    官為不起訴處分）、「裝死也沒用，錢要還我」等語部分，
    因不涉及恐嚇，業經檢察官於97年10月 2日減縮此部分起訴
    犯罪事實，併此敘明。
  三原審認被告以非法方法剝奪他人行動自由罪證明確，予以論
    罪科刑，固非無見。惟(一)原審犯罪事實欄將被告犯罪終了時
    間97年4月1日晚間10時許，誤寫為97年 4月31日晚間10時許
    ，自有未合。(二)犯家庭暴力罪或違反保護令而受緩刑之宣告
    者，在緩刑期內應付保護管束，家庭暴力防治法第 38條第1
    項定有明文。本件告訴人甲○○、丙○○分屬家庭暴力防治
    法第 3條第 1款、第 3款所定之家庭成員。被告以非法方法
    剝奪告訴人行動自由係犯家庭暴力罪。原審對被告諭知緩刑
    之宣告，卻漏未諭知並付保護管束，顯有違誤。(三)原審所命
    保護被害人安全之必要命令，關於被告至少遠離告訴人住居
    所、學校、工作場所之距離，超過50公尺部分，亦非必要。
    檢察官上訴指摘原判決不當，為有理由，應由本院予以撤銷
    改判。爰審酌被告以不法手段妨害告訴人等自由，造成告訴
    人等心理恐懼，另衡量其素行、智識程度、犯罪動機、目的
    、手段激烈程度、實施犯罪時間及犯罪後態度，告訴人等均
    陳明原諒被告，檢察官具體求刑有期徒刑 6月等一切情狀，
    量處如主文所示之刑，並諭知易科罰金之折算標準。查被告
    未曾因故意犯罪受有期徒刑以上刑之宣告，有本院被告前案
    紀錄表在卷可證，經此司法偵審程序後，當知所警惕，本院
    認其所受宣告之刑，以暫不執行為適當，爰諭知被告緩刑 2
    年，以勵自新，並觀後效。緩刑期間併依家庭暴力防治法第
    38 條第1項規定付保護管束，並依同條第2項第1款、第 2款
    及第 4款規定命被告於緩刑期間內，(一)禁止對告訴人實施家
    庭暴力。(二)禁止對告訴人為騷擾、接觸、跟蹤或其他非必要
    之聯絡行為。(三)遠離告訴人之住居所、學校、工作場所至少
    50公尺。
據上論斷，應依刑事訴訟法第369條第1項前段、第364條、第299
第1項前段，刑法第302條第1項、第55條、第41條第1項前段、第
74條第1項第1款，家庭暴力防治法第38條第1項、第2項第 1款、
第2款、第4款，刑法施行法第1條之1第1項、第2項前段，判決如
主文。
本案經檢察官呂建昌到庭執行職務。
中    華    民    國    97    年    12    月    31    日
                  刑事第七庭  審判長法  官  陳晴教
                                    法  官  游紅桃
                                    法  官  楊智勝
以上正本證明與原本無異。
如不服本判決，應於收受送達後10日內向本院提出上訴書狀，其
未敘述上訴之理由者並得於提起上訴後10日內向本院補提理由書
（均須按他造當事人之人數附繕本）「切勿逕送上級法院」。
                                    書記官  張美華
中    華    民    國    97    年    12    月    31    日
附錄：本案論罪科刑法條全文
中華民國刑法第302條
（剝奪他人行動自由罪）
私行拘禁或以其他非法方法，剝奪人之行動自由者，處5年以下
有期徒刑、拘役或3百元以下罰金。
家庭暴力防治法第38條
犯家庭暴力罪或違反保護令罪而受緩刑之宣告者，在緩刑期內應
付保護管束。
法院為前項緩刑宣告時，得命被告於付緩刑保護管束期間內，遵
守下列一款或數款事項：
一、禁止實施家庭暴力。
二、禁止對被害人為騷擾、接觸、跟蹤、通話、通信或其他非必
    要之聯絡行為。
三、遷出被害人之住居所。
四、遠離下列場所特定距離：被害人之住居所、學校、工作場所
    或其他被害人或其特定家庭成員經常出入之特定場所。
五、完成加害人處遇計畫。
六、其他保護被害人或其特定家庭成員安全之事項。
法院依前項第 5 款規定，命被告完成加害人處遇計畫前，得準用
第 14 條第 2 項規定。
法院為第 1 項之緩刑宣告時，應即通知被害人及其住居所所在地
之警察機關。
受保護管束人違反第 2 項保護管束事項情節重大者，撤銷其緩刑
之宣告。


司法院資訊處製作；財團法人民間司法改革基金會備份。
